【裁判字號】    99,司財管,60
【裁判日期】    991203
【裁判案由】    選任遺產管理人
【裁判全文】
臺灣板橋地方法院民事裁定            99年度司財管字第60號
聲  請  人  第一商業銀行股份有限公司
法定代理人  蔡慶年
非訟代理人  蘇月雲
上列聲請人聲請對被繼承人高梓恩指定遺產管理人事件，本院裁
定如下：
    主      文
指定曾智群（男、民國○○年○ 月○○日生、身分證統一編號：Ｚ000
000000號、住臺北市中正區○○○路○ 段21號11樓）為被繼承人
高梓恩（男、民國○○年○ 月○○日生、身分證統一編號：Ｚ0000000
00號、生前最後住所為臺北縣土城市○○路○ 段129 巷56號、民
國96年12月16日死亡）之遺產管理人。
程序費用由被繼承人高梓恩之遺產負擔。
    理      由
一、按繼承開始時，繼承人之有無不明，而無親屬會議或親屬會
    議未於一個月內選定遺產管理人者，利害關係人或檢察官得
    聲請法院選任遺產管理人，並由法院依公示催告程序，定6
    個月以上之期限，公告繼承人，命其於期限內承認繼承；又
    被繼承人之所有繼承人均拋棄其繼承權者，亦準用關於無人
    承認繼承之規定，民法第1177條、第1178條第2 項、第1176
    條第6 項分別定有明文。
二、本件聲請意旨略以：緣案外人名協鋼模有限公司以被繼承人
    高梓恩為連帶保證人，向聲請人借款新台幣（以下同）300
    萬元，現尚欠668,325 元及利息、違約金。惟被繼承人高梓
    恩於96年12月16日死亡，其繼承人均已拋棄繼承權，而其親
    屬會議並未於一個月內選定遺產管理人，為確保聲請人之權
    利，請求鈞院依職權裁定指定曾智群律師為被繼承人高梓恩
    之遺產管理人等語。
三、本件聲請人主張被繼承人高梓恩於96年12月16日死亡，其所
    有繼承人全部拋棄繼承，以及該被繼承人之親屬會議未於一
    個月內選定遺產管理人之事實，業據其提出除戶戶籍謄本、
    借據、保證書、本院98年10月29日板院輔家科春怡字第0739
    51號函、繼承系統表等件為證，復經本院依職權調取本院97
    年度繼字第202 號拋棄繼承案宗卷核閱無訛，是認該聲請人
    之主張自堪信為真實。
四、從而，聲請人以利害關係人身分聲請指定被繼承人高梓恩之
    遺產管理人，核與首揭規定尚無不合。又聲請人所聲請選任
    為被繼承人高梓恩遺產管理人之曾智群律師已同意擔任被繼
    承人高梓恩之遺產管理人，並提出同意書1 件在卷可稽。經
    核曾智群職司律師，有曾智群律師證書影本為證，其律師身
    分對於遺產管理事件應甚熟稔，並就遺產管理人職務之遂行
    ，有所助益，且身為律師，應會秉公辦理，要不致有利害偏
    頗之虞，為保障債權人之利益及期程序之公正、公信起見，
    本院認以選任曾智群律師為被繼承人高梓恩之遺產管理人為
    適當。
五、至被繼承人高梓恩之繼承人既均拋棄繼承，其遺產依民法第
    1176條第6 項準用關於無人承認繼承之規定，依同法第11
    85條規定，於清償債權並交付遺贈物後，如有賸餘，應歸屬
    國庫，附予敘明。
六、依非訟事件法第157 條，裁定如主文。
七、如對本裁定抗告須於裁定送達後10日內向本院提出抗告狀。
中    華    民    國    99    年    12    月    3     日
                  家事法庭      司法事務官  游淑婷

司法院資訊處製作；財團法人民間司法改革基金會備份。
